臺灣高等法院民事裁定　　　　　　　　 100年度抗字第1222號
抗　告　人　太平洋世界旅行社股份有限公司
法定代理人　吳佳玟
上列抗告人因聲請除權判決事件，對於中華民國100年7月29日臺
灣臺北地方法院100年度除字第2092號裁定提起抗告，本院裁定
如下：
    主  文
原裁定廢棄。
    理  由
一、按票據喪失時，票據權利人得為公示催告之聲請；又無記名
    證券或空白背書之指示證券以外之證券，得由能據證券主張
    權利之人為公示催告之聲請，票據法第19條第 1項及民事訴
    訟法第558條第2項分別定有明文。又公示催告，聲請人得於
    申報權利之期間已滿後 3個月內，聲請為除權判決，民事訴
    訟法第545條第1項前段亦有明文。
二、本件抗告人前以遺失如原裁定附表所示支票 1紙（下稱系爭
    支票）為由，向原法院為公示催告之聲請，經原法院於民國
    100年3月31日以100年度司催字第841號裁定准予公示催告，
    並由抗告人於100年4月13日將上開裁定登載於太平洋日報，
    嗣因上開裁定所定 3個月申報期間業已屆滿而無人申報權利
    ，抗告人即於100年7月19日向原法院聲請對系爭支票為除權
    判決等情，有除權判決聲請狀及上開報紙可證（見原法院卷
    第 3頁及證物袋），揆諸首揭規定，抗告人向原法院聲請對
    系爭支票為除權判決，自屬有據。
三、雖系爭支票之發票人及付款人均為臺北富邦銀行長安分行（
    以下稱富邦銀行長安分行），受款人為國立新港高級中學（
    以下稱新港高中），均非抗告人，惟系爭支票係抗告人為向
    新港高中投標，而於99年3月9日委託富邦銀行長安分行簽發
    ，並於同年 3月間因未能得標，將標案取回，於途中遺失之
    事實，業據抗告人在原法院陳述明確（見原法院卷第 8頁背
    面），並有票據掛失止付通知書、支票申請書附於原法院99
    年度司催字第1874號卷及本院卷可證，而新港高中確曾於99
    年 3月10日接獲抗告人投標文件，因該標案投標家數未達法
    令規定而流標，投標文件於同年月22日由投標廠商領回，該
    校自99年 3月22日起迄今，並未持有系爭支票等情，亦據該
    校於100年9月22日函復本院明確(見本院卷第14頁)，顯見新
    港高中並未取得系爭支票，自非能據系爭支票主張權利之人
    。又系爭支票係記名支票，依票據法第30條第1項、第144條
    規定，應依背書及交付而轉讓，是票載受款人新港高中既未
    取得系爭支票，自無可能以背書及交付之方式，將系爭支票
    權利轉讓予第三人，是應無第三人能據系爭支票主張權利。
    參酌系爭支票乃係由抗告人交付票面金額 5萬元予富邦銀行
    長安分行後，由該行自任發票人及付款人所簽發，亦有存款
    取款憑條可證（見本院卷第 8頁），故抗告人非但係系爭支
    票之購買人，且在系爭支票尚未交付予受款人新港高中之前
    ，仍係系爭支票之持有人及權利人，自屬能據系爭支票主張
    權利之人，故抗告人在持有系爭支票期間發生票據喪失之情
    事，依首開規定，自得聲請公示催告，尚不得以其形式上並
    非系爭支票之發票人或受款人，即否認其對系爭支票所享有
    之權利。從而，原法院以抗告人並非系爭支票之發票人或受
    款人，且非由受款人新港高中背書轉讓取得系爭支票為由，
    遽認抗告人並非系爭支票之票據權利人，不得為公示催告及
    除權判決之聲請，乃裁定駁回抗告人所為除權判決之聲請，
    自有未洽。抗告意旨指摘原裁定不當，求為廢棄，非無理由
    ，應由本院廢棄原裁定，發回原法院另為適當之處理。
四、據上論結，本件抗告為有理由，爰裁定如主文。
中    華    民    國   100    年    9     月    28    日
                    民事第十一庭
                        審判長法  官  呂太郎
                              法  官  徐福晉
                              法  官  詹文馨
正本係照原本作成。
不得再抗告。
中    華    民    國   100    年    10    月    3     日
                              書記官  洪秋帆